【裁判字號】    88,自,546
【裁判日期】    900731
【裁判案由】    詐欺等
【裁判全文】
臺灣高雄地方法院刑事判決                          八十八年度自字第五四六號
    自  訴  人  己○○
    代  理  人  丙○○
    被      告  戊○
右列被告因詐欺等案件，經自訴人提起自訴，本院判決如左：
    主  文
戊○無罪。
    理  由
一、自訴旨意旨如附件自訴狀載。
二、按犯罪事實應依證據認定之，無證據不得推定其犯罪事實；又不能證明被告犯罪
    者，應諭知無罪之判決，刑事訴訟法第一百五十四條、第三百零一條第一項分別
    有明文。而事實之認定，應憑證據，如未能發現相當證據，或證據不足以證明，
    自不能以推測或擬制之方法，以為裁判基礎（最高法院四十年台上字第八六號判
    例參照）。又刑法第三百三十九條第一項詐欺罪之成立，以意圖為自己或第三人
    不法之所有，施用詐術使人陷於錯誤而交付財物為構成要件。所謂以詐術使人交
    付財物，必須該財物之交付，係由於被施用詐術而陷於錯誤所致，若行為人所用
    方法，不能認為詐術，亦不致使人陷於錯誤，或行為人未施用何詐術，交付財物
    者亦非因陷於錯誤而交付，即不構成詐欺罪。自訴人認被告涉犯刑法第二百十六
    條、第二百十條行使偽造私文書、第三百三十九條第一項詐欺罪嫌，無非係以自
    訴人智商欠佳，被告竟然趁其神智不清之際，要自訴人向銀行或私人借貸，被告
    再將所借得之款項取走云云，惟訊據被告佑口否認有何行使偽造私文書及詐欺犯
    行，辯稱：自訴人對借款之事非常清楚，借得之款項亦係自訴人自願借給伊，伊
    並無施詐情事等語。
三、經查：
(一)自訴人於民國八十七年十月二十三日，向高雄區中小企業銀行湖內分行（下稱高雄
  企銀湖內分行）借款新臺幣（下同）二百五十萬元，惟自訴人自八十八年三月二十
  三日即未依約繳付利息之事實，有借據、授信約定書、貸放傳票、取款憑條、匯款
  單附卷可查，經查依高雄區中小企業銀行內部之貸放規定，不動產授信，若債務額
  未超過一百萬元，未或超過該擔保放款宜七成，或各級主管認為業務需要者，得酌
  免保證人，否則應為一人以上乙節，有高雄區中小企業銀行授權融資辦法附於本院
  八十九年度訴字第二一六五號民事卷可參，而本件借款係以自訴人所有之屏東縣九
  如鄉○○段二六八七號土地設定擔保之情．亦有自訴人提出之系爭土地登記謄本及
  抵押權設定資料等件存卷可考，再查證人即擔任本件借款之對保人蔡紫均於本院民
  事庭八十九年度訴字第二一六五號清償借款案審理時證稱：「本件我在八十七年十
  月十九日對保，八十七年十月二十三日放款，對保當天因己○○不認識字，需要二
  位見證人，由戊○、丁○○二人擔任見證人，我們對保手續是問本人及核對身分證
  ，當天我有問己○○貸款何用，他說他跟私人有借貸二百萬元，另外在放款當天己○○有領十五萬元現金回去，對保時，我問他是否要多貸五十萬元，他說對的」、
  「被告（己○○）於八十七年十月十九日上午十時左右去銀行，因為被告不識字，
  所以需要二位見證人，還有一位代書，我按一般對保手續有問被告是否要辦貸款，
  被告說他知道，且自己按手印，被告當天對保時說話很正常」等語，參以證人丁○○於本院民事庭八十九年度訴字第二一六五號清償借款案審理時證稱：「我與戊○
  是朋友，他對我說她的朋友要去辦貸款，我以銀行叫我當見證人，我有聽到銀行之
  人對被告（即自訴人）說要借多少錢，利息如何算之事，被告第一次向民間之借款
  是我介紹的，銀行貸款不是我與戊○介紹，是另一代書介紹的」，顯見本件借款當
  時，銀行人員確曾告知自訴人就上開借款借貸進行對保，自訴人已知悉本件金額、
  利率，且確係被告親自按指印無訛，並無被告所辯不知係借款及遭他人強按指印情
  事。而自訴人雖不識字，並有聽覺障礙，為殘障人士，惟其並未經法院宣告禁治產
  ，為自訴人所自承，且自訴人於本院審理時，就本件訴訟所為之陳述，均屬正常，
  亦有自訴人本人陳述之筆錄可稽，顯見自訴人與銀行對保時，顯無欠缺行為能力或
  意思能力情事。再稽之上開借款已撥入自訴人設於銀行之帳戶，並經自訴人提領十
  五萬元現金及匯款至他人帳戶等情，亦有銀行之貸放傳票、取款憑條、匯款單可證
  ，是綜合上情，自訴人既已知悉上開借款之借款金額、利率及借款期限等消費借貸
  契成立所必要之點，並經其親自按指印對保同意屬實，是自訴人對上開借款並非全
  然不知甚明。
(二)自訴人於屏東地方法院檢察署八十九年度偵字第五六一六號詐欺案偵訊時陳稱：當
  初戊○確有向其表示要其地換房屋後，才願嫁給他，該委任辦理抵押權登記之授權
  書、面額為七十萬元之本票、向乙○○借錢之借據等文件上手印皆為其本人按捺，
  及甲○○確有將五十八萬八千五百元匯入其設於中興銀行帳戶等情，核與證人甲○○證稱：「己○○說他要買房子，要借錢來還人家，當時己○○之精神狀況很好，
  不用別人轉達，他表達的思也很清楚，我們一聽就很清楚，後來他借的錢我們匯到
  己○○中興銀行三民分行帳戶」（本院九十年六月五日審判筆錄）等語相符，復有
  乙○○、甲○○二人提出之自訴人在中興銀行所設立之00000000000號
  存摺封面影本、自訴人同意委由甲○○將其所有土地設定押權於他人之委任授權書
  、以自訴人為發票人、面額七十萬元之本票、自訴人向乙○○借錢之借據、中興銀
  行明細表、屏東地政事務所抵押權設定資料各一份在卷可稽。足見自訴人親自向乙○○借款，並於押權設定契約書內按捺指印並蓋章，至為明確。
(三)綜上以觀，自訴人所稱其不知上開借款之事，顯然有誤。另自訴人雖稱被告偷走其
  所有之存摺後盜領其所借用的款項，然自訴人自始均未向銀行辦理掛失止付手續，
  亦未要求被告返還，而遲至一年後始提起本件訴訟，復未舉證證明被告如何盜領其
  所有的款項，自難以自訴人所述遽為被告不利之認定。此外，復查無其他積極證據
  足資證明被告有何行使偽造文書及詐欺犯行，既然不能證明被告犯罪，自應諭知被
  告無罪之判決。
四、按非告訴或非請求乃論之，自訴人經合法傳喚，無正當理由不到庭或到庭不為陳
    述，得不待其陳述而為判決，刑事訴訟法第三百三十一條第一項後段定有明文。
    本件自訴人經合法傳喚，無正當理由不到庭，爰不待其陳述逕為判決，附此敘明
    。
據上論斷，依刑事訴法第三百四十三條、第三百零一條第一項、第三百三十一條第一
項後段，判決如主文。
中      華      民      國      九十      年      七      月    三十一  日
                                  臺灣高雄地方法院刑事第七庭
                                      法  官  何  秀  燕
右正本證明與原本無異。
如不服本判決，應於判決送達後十日內，向本院提出上訴狀。
                                      書記官  邱  靜  銘
中      華      民      國      九十      年      七      月    三十一  日


司法院資訊處製作；財團法人民間司法改革基金會備份。
